【裁判字號】    97,易,3988
【裁判日期】    980309
【裁判案由】    恐嚇取財
【裁判全文】
臺灣臺中地方法院刑事判決              97年度易字第3988號
公  訴  人  臺灣臺中地方法院檢察署檢察官
被      告  丙○○
上列被告因恐嚇取財案件，經檢察官提起公訴（97年度偵緝字第
1978號），本院判決如下：
    主    文
丙○○無罪。
    理    由
一、公訴意旨略以：被告丙○○能預見一般人取得不熟識之他人
    行動電話號碼之行徑，常與財產犯罪之需要密切相關，且其
    目的在於取得贓款及掩飾犯行不易遭人追查，又對於提供行
    動電話門號雖無引發他人萌生犯罪之確信，但仍以縱若有人
    持以犯罪亦不違反其幫助犯罪之本意，基於幫助擄車勒索集
    團向不特定人恐嚇取財之犯意，於民國94年9月3日下午6時
    15分許前之某日，在不詳地點，將以其名義向遠傳電信股份
    有限公司（下稱遠傳公司）所申用之門號0000000000號行動
    電話交予擄車勒贖集團份子，並充作該不法集團向被害人恐
    嚇取財之用。嗣該集團成員得知黃群益（竊盜部分，業經臺
    灣苗栗地方法院判決確定）於94年8月30日上午7時30分許，
    在臺中縣豐原市○○路68巷267弄8號前，竊取林玫吟所有停
    放在該處之車號3R－7935號自小客貨車1輛，並將之停放在
    臺中縣東勢鎮○○路216之1號對面，竟基於意圖為自己不法
    之所有，於94年9月3日下午6時15分許，以該支行動電話，
    並自稱為「翁先生」，向林玫吟之子乙○○詢問：林玫吟車
    輛是否失竊及伊有看到林玫吟失竊車子等語，且留下門號00
    00000000號電話，並要乙○○5分鐘後再撥打過去，經乙○
    ○撥打後，該自稱「翁先生」之男子表示車子現停放在石岡
    水壩土雞城附近，並向乙○○勒索5、6千元，隨即掛斷電話
    。惟經乙○○前往上址尋找，並未發現該車，經乙○○再與
    自稱「翁先生」之男子聯絡，對方告知車子在蘭勢大橋附近
    ，經乙○○與2位員警前往，始在臺中縣東勢鎮○○路216之
    1號之對面尋獲該車，因而未能得逞。因認被告丙○○涉有
    刑法第30條第1項、第346條第3項、第1項之幫助恐嚇取財未
    遂罪嫌云云。
二、按犯罪事實應依證據認定之，無證據不得認定犯罪事實；又
    不能證明被告犯罪者，應諭知無罪之判決，刑事訴訟法第15
    4條第2項、第301條第1項分別定有明文。又認定不利於被告
    之事實須依積極證據，苟積極證據不足為不利於被告事實之
    認定時，即應為有利被告之認定，更不必有何有利之證據，
    最高法院30年上字第816號判例可資參照。
三、公訴意旨認被告丙○○涉有幫助恐嚇取財未遂罪行，無非以
    被害人乙○○之指訴、0000000000號行動電話門號確係被告
    所申請，及被告辯稱上開門號SIM卡係遺失等語不足採信等
    為其主要論據。訊據被告堅決否認上開犯行，辯稱：其是整
    支手機遺失，且其有到通訊行辦理停用，但通訊行說該SIM
    卡是易付卡，沒有辦法辦理停話，其並非將SIM卡提供給他
    人使用等語。經查：
(一)、上開0000000000號行動電話門號確係被告向遠傳電信股份有
    限公司所申請，並於94年9月3日下午6時15分許至同日晚上9
    時06分許間，與被害人乙○○使用之0000000000號行動電話
    ，有多次通話紀錄等情，有該0000000000號行動電話門號客
    戶資料1份、上開2門號之通聯調閱查詢單各1份在卷可稽。
(二)、被害人乙○○之母林玫吟所有車號3R－7935號自小客貨車，
    係於94年8月30日上午7時30分許，在臺中縣豐原市○○路68
    巷267弄8號前，遭案外人黃群益竊取，黃群益再借給詹家誠
    使用，嗣經警於本案尋獲該車後採得指紋6枚，再送請內政
    部警政署刑事警察局比對結果為詹家誠之指紋等情，亦據黃
    群益、詹家誠供述在卷，並有刑案現場照片6張、內政部警
    政署刑事警察局鑑驗書影本1份附卷可按。
(三)、被害人乙○○確於上開車號3R－7935號自小客貨車遭竊後，
    接到自稱「翁先生」者留下0000000000號行動電話門號供聯
    絡取車之用，惟被害人乙○○於警詢時證稱：「翁先生」說
    是他下班時經過發現的，且說遇到這種事情會倒楣，並開口
    向我索費5、6千元等語；及於本院審理時證稱：「他（翁先
    生）打到我家說有看到我媽的那台車，因為車子是家裏做生
    意使用的，上面有留家裏的電話，對方說在一個地點有看到
    這輛車，已經放很多天了，所以打電話給我。」、「（當時
    對方有無提到錢的事情？）第一次沒有，我們去找車，沒有
    找到車子，我們就打電話給對方，第二次聯絡的時候對方就
    說要紅包。」、「（對方有無說不給紅包會怎樣？）沒有提
    到這個。」、「（對方有無對你恐嚇的言詞？）沒有。」、
    「（當時為何會報警？）因為對方要紅包。」、「（對方當
    時有無說為何要紅包？）說要壓驚。」、「我不清楚他為何
    要用這個原因跟我要紅包，他說碰到這樣的事情不好，所以
    要我包紅包去霉運。」、「對方的口氣並沒有恐嚇。」、「
    （對方這樣跟你說，你當時會不會心生畏懼，擔心如果沒有
    給錢車子會被拆解？）不會，因為車子不見了。」等語，顯
    見該自稱「翁先生」者在與被害人乙○○聯絡時，並未有任
    何惡害通知之恐嚇言行，自難認實施之正犯有何對乙○○為
    恐嚇取財未遂之犯行，則被告縱使係故意將其上開行動電話
    SIM卡提供給他人使用，亦無足成立幫助恐嚇取財未遂之犯
    行。況該自稱「翁先生」者亦非向乙○○告以上開自小客貨
    車為其所竊取，則倘若該「翁先生」者係尋獲遺失物，則依
    民法第805條第2項之規定，尚得向所有人請求該自小客貨車
    價值10分之3之報酬，是縱該「翁先生」者以壓驚或去霉運
    之目的向被害人索討5、6千元之紅包，亦難認有何不法所有
    之意圖。更甚者，被害人乙○○嗣果依該自稱「翁先生」者
    之指示而尋獲該自小客車，則該自稱「翁先生」者亦無何施
    用詐術而為詐欺取財未遂之犯行，被告自亦無從成立該犯行
    之幫助犯，亦附此敘明。
四、綜上所述，被害人乙○○並未遭他人恐嚇取財未遂，則被告
    自亦無由成立恐嚇取財未遂之幫助犯。本案復查無其他積極
    之證據足以證明被告犯罪，既不能證明被告犯罪，爰依法為
    無罪判決之諭知。
五、被告經合法傳喚無正當理由不到庭，本院認係應諭知無罪判
    決之案件，爰依刑事訴訟法第306條之規定，不待其陳述逕
    行判決。
據上論斷，應依刑事訴訟法第306條、第301條第1項，判決如主
文。
本案經檢察官甲○○到庭執行職務。
中    華    民    國    98    年    3     月    9     日
                  刑事第九庭  審判長法  官  簡源希
                                    法  官  高英賓
                                    法  官  戴博誠
以上正本證明與原本無異。
如不服本判決應於收受判決後10日內向本院提出上訴書狀，並應
敘述具體理由；其未敘述上訴理由者，應於上訴期間屆滿後20日
內向本院補提理由書（均須按他造當事人之人數附繕本）「切勿
逕送上級法院」。
                                    書記官   黃雅青
中    華    民    國    98    年    3     月    9     日


司法院資訊處製作；財團法人民間司法改革基金會備份。
